【裁判字號】    92,台上,6891
【裁判日期】    921204
【裁判案由】    殺人
【裁判全文】
最高法院刑事判決                              九十二年度台上字第六八九一號
    上  訴  人  甲○○
    選任辯護人  邱六郎律師
右上訴人因殺人案件，不服台灣高等法院中華民國九十二年十月八日第二審判決（九
十二年度上訴字第二四七九號，起訴案號：台灣桃園地方法院檢察署九十二年度偵字
第三九六號），提起上訴，本院判決如左：
    主  文
上訴駁回。
    理  由
本件原判決認定案外人徐仁禮、洪葉夫妻二人與被害人白世珍同住門牌號碼桃園縣楊
梅鎮富岡里十八鄰伯公岡二一七之一號房屋，該屋座落之土地係上訴人甲○○與郭衍
慶所共有，而上訴人因上開房屋座落土地之貸款問題，近二年來屢因徐氏夫婦主張房
屋係渠夫婦所建而貸款未成，且被害人曾出面介入，上訴人乃心生怨懟。民國九十一
年十二月二十五日十六時許，上訴人為解決爭瑞，駕駛車號五Ｇ〡二七八八號自用小
客車前往上址，未經許可（無故侵入住宅部分未經告訴）推門進入找徐仁禮理論，適
徐仁禮夫婦不在，僅被害人在家，被害人口氣不悅稱：「來幹什麼？」，雙方旋起口
角，被害人並將上訴人趕出。上訴人難消心中怒氣，回到車上，取出其所有之利器短
劍一把再度未經許可推門闖入，被害人見狀，即舉起椅子欲將上訴人趕出，上訴人更
加氣憤，乃基於殺人之犯意，以短劍攻擊被害人，被害人則手持椅子試圖防衛，致其
左手掌大拇指第二節外側、左手掌大拇指下方魚際部、左手食指第一節、左手尾指第
三節、右手掌虎口處、右手掌大拇指下方魚際部等六處造成皆屬皮肉傷之防禦傷。惟
上訴人殺意甚堅，仍針對被害人致命部位攻擊，致被害人腹部受有三道銳器傷，分別
於左側季肋部處一道傷口、腹上部中央處二道傷口，其中於左側季肋部係刺創傷，傷
口約五．五公分，傷口邊緣整齊無挫傷痕，傷口兩端各在十二點及六點鐘方向，該銳
器在切斷第八根肋骨後進入心包腔，並刺入右心室，導致右心室前後壁有長約六公分
之切割傷，引起心包腔積血塊。該銳器並進入被害人右胸腔，造成右肺中葉兩公分之
切割傷及導致右胸腔積血水及血塊。該銳器刺入方向為由前至後，略由下往上，由左
至右，因造成心臟及肺臟大量出血，致被害人出血性休克當場死亡。上訴人行兇後見
被害人倒地，迅即駕車離開現場，嗣因良心不安遂於同日晚間二十二時四十五分許親
赴台北市政府警察局刑警大隊自首接受裁判，並帶同警方前往台北縣土城市○○路○
段一０一號燦坤購物中心停車場，自上開小客車內扣得兇器短劍一把等情。係以上開
事實，關於被害人遭上訴人持短劍刺死一節，業經上訴人於犯罪未發覺前，即親至台
北市政府警察局刑警大隊自首，有桃園縣警察局楊梅分局刑事案件報告書在卷可憑。
而被害人係因身體左側季肋部遭刺創傷，該銳器在切斷第八根肋骨後進入心包腔，並
刺入右心室，導致右心室前後壁切割傷，引起心包腔積血塊。該銳器並進入右胸腔，
造成右肺中葉兩公分之切割傷及導致右胸腔積血水及血塊。該銳器刺入方向為由前至
後，略由下往上，由左至右，因造成心臟及肺臟大量出血，致出血性休克當場死亡，
先後經檢察官督同檢驗員相驗，製有勘驗筆錄、相驗屍體證明書及法務部法醫研究所
法醫師解剖鑑定，製有鑑定書及解剖照片在卷可稽。依該鑑定書所載，被害人之腹部
係遭上訴人以利刃猛刺三刀，而人體腹部內滿佈器官，若以利刃穿刺，足以致人於死
，且案發當時正值冬季，被害人身穿厚重衣物，上訴人竟持利刃以刺擊之方式，貫穿
厚重衣物猛刺入人體要害之腹部三刀，足見其用力之猛，殺意至堅，復有兇器短劍一
把扣案可證，為原判決所憑之證據及認定之理由。而以上訴人否認有殺人之犯意，辯
稱：伊遭被害人拿椅子攻擊，伊方以短劍自衛，不知為何，被害人就意外為短劍傷及
倒地云云，無非卸責之詞，委無可取，於理由內詳加指駁說明。並明上訴人之辯護
人聲請鑑定被害人手掌、手指間傷勢如何形成一節，無鑑定必要之理由。乃認上訴人
所為，係犯刑法第二百七十一條第一項之殺人罪，而其於犯罪未發覺前即親自至台北
市政府警察局刑警大隊自首，應依同法第六十二條前段之規定減輕其刑。因而將第一
審不當之判決撤銷，改判仍適用刑法第二百七十一條第一項、第六十二條前段、第三
十八條第一項第二款，並審酌上訴人之素行、犯罪動機、目的、手段及犯後猶無悔意
，態度欠佳等一切情狀，量處有期徒刑十四年，扣案之短劍一把係上訴人所有供犯罪
所用之物，併予宣告沒收，經核其認事用法尚無違誤。上訴意旨略稱：上訴人未因貸
款一事，與徐氏夫婦有任何之糾葛或不愉快，殊無所謂被害人出面介入情事。事實上
案發當天十六時許，上訴人至徐仁禮之住宅，準備與徐氏商量提供土地設定抵押貸款
之事，沒想到甫進入徐宅，被害人即大聲問：「你來幹什麼？」，上訴人答以「要找
徐仁禮夫婦」。不料被害人即拿起椅子向上訴人砸來，上訴人愴慌離開徐宅，毫無所
謂「雙方旋起口角」之時間與事實，原判決對徐氏夫婦之證詞及上訴人再三指陳，概
恝置不論，所認定之事實與證據資料不符，有不適用法則及判決不載理由之違背法令
云云。惟查原判決對於上訴人持短劍刺死被害人之事實，已說明其所憑之證據及認定
之理由甚詳，並無認定之事實與證據資料不符，不適用法則及判決不載理由之違法情
形。且上訴意旨所指摘之事項，與上訴人有無殺人之事實無涉，自與判決之本旨不生
影響，難認上訴有理由，應予駁回。
據上論結，應依刑事訴訟法第三百九十六條第一項，判決如主文。
中      華      民      國    九十二    年     十二     月      四      日
                              最高法院刑事第七庭
                                  審判長法官  莊  登  照
                                        法官  洪  明  輝
                                        法官  黃  一  鑫
                                        法官  魏  新  和
                                        法官  林  秀  夫
      右正本證明與原本無異
                                              書  記  官
中      華      民      國    九十二    年     十二     月      九      日
                                                                  Ｍ


司法院資訊處製作；財團法人民間司法改革基金會備份。
